【裁判字號】    97,交聲,437
【裁判日期】    980527
【裁判案由】    聲明異議
【裁判全文】
臺灣屏東地方法院交通事件裁定         97年度交聲字第437號
原處分機關  交通部公路總局高雄區監理所屏東監理站
異  議  人  甲○○
即受處分人
上列受處分人因違反道路交通管理處罰條例案件，對於交通部公
路總局高雄區監理所屏東監理站民國97年10月17日之裁決（屏監
違字第裁82-ZHB079377號），聲明異議，本院裁定如下：
    主  文
原處分就罰鍰超逾新臺幣仟元部分撤銷。
前項撤銷部分，甲○○不罰。
    理  由
一、原處分意旨略以：異議人即受處分人（下稱: 異議人)甲○
    ○所有2871-TE 號自用小客車於民國 (下同)97 年2 月7日
    下午4 時55分，在國道三號高速公路北上車道307.5 公里處
    ，被警舉發「限速110 公里、經雷達測定行速128 公里、超
    速18公里」違規 (公警局交字第ZHB07937 7號)可 稽，並經
    舉發單位以公警八交字第0970890642號函 (如附件)覆 證稱
    依法舉發無誤，本站爰依道路交通管理處罰條例第33條第1
    項第1 款暨違反道路交通管理事件統一裁罰基準表第33條第
    1 項第1 款裁處繳納罰款新台幣 (下同)4,500 元 ，逾期則
    依法移送強制執行，並依道路交通管理處罰條例第63條第1
    項記違規點數1 點，核無違誤。
二、異議人則以：本人自遷入設籍屏東市○○街223-5 號址後未
    遷出，原行政文書以受送達人已遷移他處，顯與事實不符。
    本人收到裁決書後發現竟然同一違規事件先是自動繳納處新
    台幣3,000 元；未合法送達，卻是應繳納4,500 元，並限於
    97年11月16日前繳納，逾期不繳納依法移送強制執行，恫嚇
    人民違法蠻橫，為此聲明異議，請求撤銷原處分。
三、查異議人甲○○前於97年2 月7 日16時55分許，駕駛車號23
    71-TE 號自用一般小客車，行經國道高速公路北上307.5 公
    里時，因被舉發有「汽車行駛高速公路，限速110 公里，經
    測定時速128 公里，超速18公里」之違規等情，有內政部警
    政署國道公路警察局公警局交字第ZHB079377 號違規事件舉
    發通知單暨採證照片附卷可按，並據異議人所不爭執，以上
    情事固堪認定為事實。
四、惟查：
    (一)本件原舉發違規事件通知單係依逕行舉發，於97年3 月17
      日按異議人戶籍址「屏東市○○街223 之5 號」，囑託郵
      政機構送達時，係以異議人「遷移不明」為由退件後；經
      原舉發機關97年5 月27日為公示送達，此一事實固有送達
      證書、公示送達公告等件在卷足佐。但按送達，於應受送
      達人之住居所、事務所、或營業所為之；於應送達處所不
      獲會晤應受送達人時，得將該文書付與有辨別事理能力之
      同居人、受雇人或應受送達處所之接收郵件人員，行政程
      序法第72條第1 項前段、第73條第1 項分別定有明文。查
      異議人上開戶籍址係大樓集合式住宅社區 (名稱：「新理
      想家大廈」)， 設置有管理委員會，並配置管理員為管理
      維誰人，兼接收郵件人員。管理員採兩班制，每班12小時
      日夜輪值，此據證人即該「新理想家大樓管理委員會」主
      任委員龍有興到院證述綦述 (本院97年12月16日訊問筆錄
      第1-2 頁)。 而異議人自90年間即已設籍入住該社區，依
      公寓大廈管理條例及住戶規約行使權利履行義務，自得要
      求社區提供接收郵件服務。何況異議人就未明文要求社區
      拒代收其郵件，管理委員會亦無決議停止對異議人之服務
      ，此均據龍有興主委證述在卷，準此，本件應受送達之舉
      發違規事件通知單即應由管理員代收以為補充送達，不得
      認異議人遷移不明而予退郵。從而，原舉發機關誤為公示
      送達自不生合法送達效力。本件原舉發機關違規事件通知
      單之送達既不合法，其記載「應到案日期：97年4 月9 日
      前」即不生指定效力，關於異議人是否「逾越應到案日期
      」及其日數，均無起算、確認，是所至然。
五、按汽車行駛於高速公路、快速公路或設站管制之道路，不遵
    使用限制、禁止、行車管制及管理事項之管制規則而有下列
    行為者，處汽車駕駛人新臺幣3,000 元以上6,000 元以下罰
    鍰：一、行車速度超過規定之最高速限或低於規定之最低速
    限，道路交通管理處罰條例第33條第1 項第1 款定有明文。
    本件原舉發機關以異議人駕車行駛於高速公路，在速限110
    公里路段，經測定以時速128 公里行駛，超速18公里之違規
    ，事證明確有如上述，準此，原處分機關依「處罰條例」第
    33條第1 項第1 款規定裁處罰鍰在3,000 元之數額，併依同
    「處罰條例」第63條第1 項規定記違規點數1 點，核無違誤
    應予維持；但異議人既無遷址不明情形，原舉發機關遂以公
    示送達方式為送達，其指定到案日期之通知不生效力，原處
    分機關以異議人「逾越應到案期限60日以上逕行裁決」，按
    違反道路交通管理事件統一裁罰基準表所定，裁處罰鍰4,50
    0 元，就超逾上述3,000 元罰鍰之處分，即不合法。異議意
   旨就此指摘原處分不當，為有理由，應由本院撤銷此部分不
   當處分，裁定如主文所示。
六、依道路交通案件處理辦法第20條，裁定如主文。
中    華    民    國    98    年    5     月    27    日
                    交通法庭     法  官   朱盈吉
以上正本證明與原本無異。
如不服本裁定應於裁定送達後5 日內向本院提出抗告書狀敘述抗
告之理由抗告於臺灣高等法院高雄分院。
中    華    民    國    98    年    6     月    3     日
                                 書記官   林祥玉


司法院資訊處製作；財團法人民間司法改革基金會備份。
